【裁判字號】    98,台上,6902
【裁判日期】    981119
【裁判案由】    利用電腦設備詐欺
【裁判全文】
最高法院刑事判決            九十八年度台上字第六九０二號
上  訴  人  甲○○
上列上訴人因利用電腦設備詐欺案件，不服台灣高等法院中華民
國九十六年十月四日第二審判決（九十六年度上訴字第三六七一
號，聲請簡易判決處刑案號：台灣板橋地方法院檢察署九十五年
度偵字第二四三二五號），提起上訴，本院判決如下：
    主  文
上訴駁回。
    理  由
按刑事訴訟法第三百七十七條規定：上訴於第三審法院，非以判
決違背法令為理由不得為之；是提起第三審上訴，應以原判決違
背法令為理由，係屬法定要件。如果上訴理由書狀並未依據卷內
訴訟資料具體指摘原判決不適用何種法則或如何適用不當；或所
指摘原判決違法情事，顯與法律規定得為第三審上訴理由之違法
情形不相適合；均應認其上訴為違背法律上之程式，予以駁回。
本件原判決撤銷第一審之科刑判決，改判依修正前刑法牽連犯（
下稱牽連犯）之規定，從一重論處上訴人甲○○連續以不正方法
將虛偽資料輸入電腦，製作財產權之得喪、變更紀錄，而取得財
產上之不法利益（累犯）罪刑（處有期徒刑六月，減為有期徒刑
三月）。上訴人之上訴意旨略稱：（一）於同一時期與上訴人同
在湯姆龍國際事業股份有限公司（下稱湯姆龍公司）土城門市擔
任業務專員之其他員工，亦係使用已離職之詹明達代碼「Ｓ００
００９」登錄電腦，以製作晶片會員卡，供作教導新進人員之用
，上訴人乃於第一審聲請傳喚與上訴人在同一時期任職於湯姆龍
公司土城門市之其他員工到庭作證，原審未說明不予傳喚之理由
，即遽爾採納證人顧惠福顯有瑕疵之證述，作為不利於上訴人認
定之依據，顯有證據調查未盡及理由不備之違法。（二）告訴人
湯姆龍公司所提出之卡號查詢交易狀況十一紙、卡片加值作業一
紙，均係告訴人片面製作之文書，為審判外之書面文書，該等文
書是否具有可信之特別情況，實有可疑，皆應認為無證據能力，
原判決竟仍採為判決之基礎，此部分採證法則之運用，自屬於法
有違。（三）證人陳家莉於第一審曾證稱：湯姆龍公司之業務專
員在教導新進人員時，會以已離職員工之代碼登錄電腦，供作製
作儲值卡片之用等語，則證人陳家莉前揭證述，既足以證明上訴
人辯稱：伊以已離職員工詹明達之代碼製作儲值卡之目的，係為
教導新人等語，並非全然無稽，自屬有利於上訴人之證據，原判
決未說明不予採納之理由，有理由不備之違法等語。
惟查：原判決依憑調查證據之結果，並綜合卷內證據資料，認定
上訴人有其事實欄所載之犯行，已於理由內詳敘其調查證據之結
果及取捨證據認定之理由，並就上訴人否認犯罪辯稱：伊於民國
九十五年間雖曾以客戶用完之空卡自行儲值六、七張，但伊製作
完成後，就放在皮包裡置於家中，並未賣人或送人，且伊用空卡
儲值之目的，係為教導新人，伊從未使用自行儲值的卡片，事後
亦已將自行儲值的卡片交還店長顧惠福，其餘十一張經儲值之廢
棄卡片，均非伊所製作等語，認非可採，詳予指駁。從形式上觀
察，原判決並無理由不備、證據調查未盡及採證違背證據法則等
違背法令之情形。上訴意旨（三）置原判決理由內已詳予說明之
事項於不顧，徒憑己意，仍執原判決已詳予說明難以採信之否認
犯罪辯解，任指原判決理由不備，自不足以辨識原判決已具備違
背法令之形式要件。至於上訴人於第一審雖曾具狀聲請傳喚證人
陳家莉及湯姆龍公司土城門市之其他員工到庭作證（見第一審卷
第二四頁），惟其於第一審準備程序已改稱：「我並沒有要傳同
時和我任職的員工，我只有希望要傳陳家麗（莉）」（見同上卷
第四三頁、第四四頁）；嗣第一審審判長於審判期日先後就證人
陳家莉、顧惠福行人證之交互詰問程序後，詢問上訴人：「尚有
證據請求調查﹖」，復答稱：「無」（見同上卷第七九頁）。而
本件經第一審判決後，檢察官及上訴人均提起第二審上訴，原審
審判長於審判期日就上訴人被訴之犯罪事實為訊問前，詢問檢察
官及上訴人：「尚有證據請求調查﹖」，又均答稱：「無」（見
原審卷第四四頁背面）。上訴意旨（一）至法律審之本院，始又
執原審未傳喚同一時期與上訴人同任職於湯姆龍公司土城門市之
其他員工到庭作證等語，指摘原判決證據調查未盡及理由不備，
顯非依據卷內資料而為主張。又告訴人所提出經原審採為判決基
礎之卡號查詢交易狀況十一紙、卡片加值作業一紙，何以具證據
能力﹖原判決未予說明，固有理由不備之微疵；惟除去上開證據
資料，本件依憑上訴人於偵查中供認犯罪之自白及證人顧惠福在
偵查暨第一審之證述，既仍應為同一之事實認定，則前揭理由不
備之微疵，顯於判決結果無影響，依刑事訴訟法第三百八十條規
定，仍難執為提起第三審上訴之適法理由。上訴意旨（二）以此
指摘原判決採證違法，亦非合法。另證人陳家莉在第一審係證稱
：「問：妳和被告之間，是否有工作上的從屬關係﹖）沒有，就
是同事而已，個人的業務歸個人業務，不需要跟我報告」、「我
們的結帳是當天店裡的營收，就是收銀機裡面的帳，所以跟被告
沒有什麼關係」、「（問：是否最後每個員工都會用自己的ＩＤ
﹖）是的」、「電腦裡面一開始沒有被告的名字，他是用離職員
工的名字，被告應該沒有固定用哪一個人名字來製作，後來電腦
裡面有被告的名字，他就用自己的名字來製作儲值卡和會員卡」
（見第一審卷第六二頁、第六七頁、第六八頁），該等證述尚不
足以佐證上訴人辯稱：伊以已離職員工詹明達之代碼製作儲值卡
之目的，係為教導新人等語屬實，則證人陳家莉於第一審之證述
，對上訴人既非必然有利，自無庸於判決理由內一一說明，原判
決未說明不採納陳家莉前揭供述之理由，並未違法。上訴意旨（
三）另據此指摘原判決理由不備，殊屬誤會。綜上所論，本件上
訴違背法律上之程式，予以駁回。至於原判決認與上訴人連續以
不正方法將虛偽資料輸入電腦，製作財產權之得喪、變更紀錄，
而取得財產上之不法利益部分，有牽連犯裁判上一罪關係之業務
上準文書登載不實部分，原判決認係犯刑法第二百十五條、第二
百二十條第二項之業務上準文書登載不實罪。經查刑法第二百十
五條、第二百二十條第二項業務上準文書登載不實罪之法定本刑
為三年以下有期徒刑、拘役或五百元以下罰金，屬於刑事訴訟法
三百七十六條第一款所列之罪；與之有牽連犯裁判上一罪關係之
連續以不正方法將虛偽資料輸入電腦，製作財產權之得喪、變更
紀錄，而取得財產上不法利益部分之上訴，既不合法，自無從就
上開輕罪部分併為實體上審判，此部分既經第二審判決，自不得
上訴於第三審法院，上訴人竟就此部分提起上訴，亦非適法，予
以駁回。
據上論結，應依刑事訴訟法第三百九十五條前段，判決如主文。
中    華    民    國  九十八  年   十一   月   十九   日
                      最高法院刑事第七庭
                          審判長法官  林  永  茂
                                法官  吳  昆  仁
                                法官  蘇  振  堂
                                法官  蕭  仰  歸
                                法官  林  立  華
      本件正本證明與原本無異
                                      書  記  官
中    華    民    國  九十八  年   十一   月  二十六  日
                                                      Q


司法院資訊處製作；財團法人民間司法改革基金會備份。
